【裁判字號】    96,訴,1595
【裁判日期】    970709
【裁判案由】    毒品危害防制條例等
【裁判全文】
臺灣桃園地方法院刑事判決              96年度訴字第1595號
公  訴  人  臺灣桃園地方法院檢察署檢察官
被      告  甲○○
                      之8
選任辯護人  陳慶瑞律師
上列被告因違反毒品危害防制條例案件，經檢察官提起公訴（95
年度偵字第14685 號、第16736 號），本院判決如下：
    主  文
甲○○共同持有第一級毒品，處有期徒刑肆月，如易科罰金，以
新臺幣壹仟元折算壹日，減為有期徒刑貳月，如易科罰金，以新
臺幣壹仟元折算壹日。扣案之第一級毒品海洛因壹小包（淨重零
點玖陸公克）、海洛因殘渣袋只均沒收銷燬之。扣案包裝第一
級毒品海洛因包裝袋壹只（空包裝重零點貳公克）沒收。
被訴持有第二級毒品部分不受理。
    事  實
一、甲○○明知海洛因為毒品危害防制條例第2 條第2 項第1 款
    所規定之第一級毒品，不得持有，竟與乙○○（所涉持有第
    一級毒品部分業經本院96年度訴字第1595號判決免訴在案）
    丙○○（所涉持有第一級毒品部分業經本院96年度訴字第15
    95號判決不受理在案）共同無故持有海洛因1 小包（淨重0.
    96公克，空包裝重0.23公克）、含無法析離之海洛因殘渣袋
    3 只。嗣於民國95年7 月5 日晚上8 時30分許，在桃園縣桃
    園市○○○路○ 段80巷27號之「蘇活汽車旅館」內，為警查
    獲，當場扣得上開海洛因1 小包（淨重0.96公克，空包裝重
    0.23公克）、含無法析離之海洛因殘渣袋3 只。
二、案經台灣桃園地方法院檢察署檢察官指揮桃園縣政府警察局
    移送台灣桃園地方法院檢察署檢察官偵查起訴。
    理  由
壹、證據能力之判斷：
一、按「被告以外之人於審判外之陳述，雖不符前四條之規定，
    而經當事人於審判程序同意作為證據，法院審酌該言詞陳述
    或書面陳述作成時之情況，認為適當者，亦得為證據。」刑
    事訴訟法第159 條之5 第1 項定有明文。查被告甲○○及其
    辯護人除認乙○○在警詢及偵訊之證詞，是審判外的陳述無
    證據能力外（見本院96年度審訴字第31號卷第205 頁），對
    於檢察官所提出之其餘證據方法，均未爭執其證據能力，並
    同意作為證據（見本院96年度審訴字第31號卷第205 頁至第
    206 頁），檢察官對於其所提出之各項證據方法，未爭執其
    證據能力，並同意作為證據（見本院96年度審訴字第31號卷
    第207 頁），本院審酌其作成時之情況，認為並無不適當之
    情事，均得作為證據。
二、有關乙○○於警詢、偵訊之證詞：
  (一)共同被告乙○○於本案偵查中以共同被告身分，於檢察官前
    所為之陳述，本有證據能力，僅有是否具證明力之問題。
  (二)按被告以外之人於審判外之言詞或書面陳述，除法律有規定
    者外，不得作為證據，刑事訴訟法第159 條第1 項定有明文
    。查證人乙○○於警詢、偵訊所為之陳述，固屬被告以外之
    人於審判外之陳述，惟證人乙○○業經本院審理時傳喚到庭
    ，並予被告詰問之機會，並再提示證人上開警詢、偵訊筆錄
    之要旨，由被告依法辯論，有本院審判筆錄可按，已賦予被
    告反對詰問權，並踐行之合法調查程序，證人乙○○於警詢
    、偵訊中所為之陳述，核有證據能力。
貳、有罪部分認定事實所憑之證據及理由：
一、訊據被告甲○○矢口否認犯罪，辯稱略以：伊不知道扣案之
    海洛因1 小包（淨重0.96公克，空包裝重0.23公克）、海洛
    因殘渣袋3 只等物係何人所有云云，惟查，同案被告乙○○
    於警詢中供稱伊開車至「蘇活汽車旅館」202 號房，後經丙○○通知而至「蘇活汽車旅館」211 號房，並與甲○○一起
    於「蘇活汽車旅館」211 號房為警查獲，此有桃園縣政府警
    察局搜索扣押筆錄、扣押物品目錄表附卷可佐（詳95年度偵
    字第14685 號偵查卷第66頁至第73頁），且同案被告乙○○
    於本院審理時供稱：「（問：在『蘇活汽車旅館』你們有無
    吸毒？）有，我施打海洛因，海洛因是我自己帶到『蘇活汽
    車旅館』」等語（詳本院96年度訴字第1595號卷96年11月22
    日審判筆錄第10頁），而扣案海洛因1 小包（淨重0.96公克
    ，空包裝重0.23公克），確含有第一級毒品海洛因成分，有
    法務部調查局96年8 月8 日調科壹字第080011568 號鑑定通
    知書（附95年度偵字第14685 號卷第248 頁）附卷可佐，扣
    案之海洛因殘渣袋3 只，確含有第一級毒品海洛因成分，有
    法務部調查局97年3 月12日調科壹字第09700097630 號鑑定
    通知書（附本院96年度訴字第15 95 號卷第267 頁）附卷可
    佐，足知被告甲○○與乙○○、丙○○共同持有扣案之海洛
    因1 小包（淨重0.96公克，空包裝重0.23公克）、含無法析
    離之海洛因殘渣袋3 只等物之事實應堪認定。
二、綜上，本件事證明確，被告犯行堪以認定，應予依法論科。
、論罪科刑之依據：
一、按海洛因為毒品危害防制條例第2 條第2 項第1 款所定之第
    一級毒品，核被告甲○○係違反毒品危害防制條例第11條第
    1 項之持有第一級毒品罪。至公訴人認被告構成同條例第4
    條第1 項之販賣第一級毒品罪，並以扣案之海洛因1 小包（
    淨重0.96公克，空包裝重0.23公克）、海洛因殘渣袋3 只、
    法務部調查局鑑定書、證人乙○○之證詞、通訊監察譯文為
    其據。然按犯罪事實應依證據認定之，無證據不得認定其犯
    罪事實；又不能證明被告犯罪者，應諭知無罪之判決，刑事
    訴訟法第154 條第2 項、第301 條第1 項分別定有明文。再
    認定被告有罪之事實，應憑證據，如未能發現相當之證據，
    或證據不足以證明，自不能以推測或擬制之方法，以為裁判
    之基礎；且認定事實所憑之證據，其為訴訟上之證明，須達
    於通常一般人均不致有懷疑，而得確信其為事實之程度者，
    始得據為有罪之認定，倘其證明尚未達到此一程度而有合理
    之懷疑存在時，尚難為有罪之認定基礎；另苟積極證據不足
    以為不利於被告事實之認定，即應為有利於被告之認定，更
    不必有何有利之證據（30年上字第816 號、40年台上字第86
    號、76年台上字第4986號判例參照）。再刑事訴訟法第161
    條第1 項規定：檢察官就被告犯罪事實，應負舉證責任，並
    指出證明之方法。因此，檢察官對於起訴之犯罪事實，應負
    提出證據及說服之實質舉證責任。倘其所提出之證據，不足
    為被告有罪之積極證明，或其指出證明之方法，無從說服法
    院以形成被告有罪之心證，基於無罪推定之原則，自應為被
    告無罪判決之諭知，最高法院著有92年度台上字第128 號判
    例可資參照。訊據被告堅詞否認有何販賣第一級毒品之犯行
    ，本件被告甲○○被查獲之海洛因1 小包（淨重0.96公克，
    空包裝重0.23公克）、海洛因殘渣袋3 只，數量非鉅，亦難
    因扣案之上開海洛因之數量，即遽予推斷上開海洛因係被告
    基於販賣之意圖而販入或持有。證人乙○○雖於警詢、偵訊
    證述略以：伊有幫被告丙○○、甲○○販賣海洛因云云，惟
    於本院審理時證稱：伊於警詢、偵訊所述，係因希望交保，
    所述均不實在等語。準此以觀，證人乙○○前後供述伊是否
    有幫丙○○、甲○○販賣海洛因等情前後反覆不一，是否可
    採，已非無疑義，復查無其他積極證據，自不能僅憑證人乙○○前開前後不一之供述，遽為不利被告有販賣第一級毒品
    海洛因之認定。況且，持有毒品之原因有以下數端，或為販
    賣而持有、或為運輸而持有、或為供己施用而持有、或係單
    純持有等，不一而足。是徒憑被告持有海洛因之客觀事實，
    尚不足遽認被告係為販賣該毒品而持有，仍須依憑其他積極
    及嚴格證據認定之。此外，雖扣案海洛因毒品經法務部調查
    局鑑定結果認含有海洛因成分，而足認定被告所持有者確為
    海洛因毒品，然上開鑑定結果尚不足直接推論被告係基於販
    賣而持有扣案海洛因。而通訊監察譯文亦無從證明檢察官起
    訴書所載：被告丙○○及被告甲○○向姓名、年籍不詳綽號
    為「阿枝」之成年男子及其他不詳之人，販入數量不詳之第
    一級毒品海洛因後，自94年8 月上旬起，由被告乙○○及姓
    名、年籍不詳綽號為「阿興」之成年男子分別在桃園縣中壢
    市○○○街1 號前及桃園市、八德市等不詳之地點，以海洛
    因每1/4 錢60,000元至65,000元或每仟元0.1 公克至0. 2公
    克不等數量之代價售予姓名年籍不詳綽號為「吉仔」、「小
    安」、「澳豬」、「阿傑」、「阿凱」及其他不詳之人之事
    實，從而，通訊監察譯文之內容固屬可疑，然涵義不清而無
    可考，尚不得僅以上開通訊監察譯文有該等通話內容，遽而
    推論被告販賣海洛因。本件檢察官未提出適合於證明被告乙○○確有販賣第一級毒品海洛因之犯罪事實之積極證據，並
    闡明其證據方法與待證事實之關係；本院對於卷內訴訟資料
    ，逐一剖析，參互審酌，仍無從獲得有罪之心證，本件被告
    甲○○所犯僅止於非法持有第一級毒品罪，公訴意旨認被告
    甲○○涉犯販賣第一級毒品海洛因云云，應屬不能證明。此
    外，復查無其他積極證據足證被告確有公訴人所指上開犯行
    ，惟因販賣第一級毒品罪與持有第一級毒品罪間，具高低度
    之吸收關係，是就起訴販賣部分論以持有之罪，僅係犯罪事
    實之一部減縮，尚無變更起訴法條之問題，附此敘明。又被
    告與乙○○、丙○○間有犯意聯絡、行為分擔，應論以共同
    正犯。
二、爰審酌被告之素行、犯罪動機、目的，查獲毒品之數量、毒
    品造成社會重大危害，及被告犯後否認犯行，態度不佳，暨
    其智識程度、犯罪之手段等一切情狀，量處如主文所示之刑
    ，並諭知易科罰金之折算標準。末查，被告犯罪時間在中華
    民國96年4 月24日以前，符合中華民國96年罪犯減刑條例第
    2 條第1 項第3 款所規定減刑之要件，應依同條例第2 條第
    1 項第3 款之規定，減刑2 分之1 ，併諭知易科罰金折算標
    準，以資懲儆。
三、沒收之諭知：
    扣案之第一級毒品海洛因1 小包（淨重0.96公克，空包裝重
    0.23公克）、含無法析離之海洛因殘渣袋3 只，不問屬於犯
    人與否，均應依毒品危害防制條例第18條第1 項前段規定，
    併予宣告沒收並銷燬。而扣案之用以包裝前述第一級毒品海
    洛因所用之包裝袋1 只（空包裝重0.23公克），既能與第一
    級毒品海洛因分別秤其重量，有前揭鑑定書1 紙在卷可考，
    則與第一級毒品海洛因即無難以析離而無法個別宣告沒收之
    情事（最高法院92年度台上字第6911號刑事判決意旨可資參
    照），而該塑膠袋1 只具有防止本件第一級毒品海洛因裸露
    、逸出及潮濕之功用，並便於攜帶及運輸，係供持有第一級
    毒品所用，且係被告甲○○所有，併予宣告沒收。
肆、不受理部分：
一、公訴意旨略以：被告甲○○與被告丙○○（所涉持有第二級
    毒品部分業經本院96年度訴字第1595 號判決不受理在案）
    意圖營利，並基於共同販賣第二級毒品甲基安非他命之概括
    犯意連絡，由被告甲○○與被告丙○○向姓名、年籍不詳綽
    號為「阿枝」之成年男子及其他不詳之人，販入數量不詳之
    第二級毒品甲基安非他命後，自94年8 月上旬起，由被告乙○○及姓名、年籍不詳綽號為「阿興」之成年男子分別在桃
    園縣中壢市○○○街1 號前及桃園市、八德市等不詳之地點
    ，以甲基安非他命1,000 元或2,000 元0.1 公克至0.2 公克
    不等數量之代價售予姓名年籍不詳綽號為「吉仔」、「小安
    」、「澳豬」、「阿傑」、「阿凱」及其他不詳之人。嗣於
    95年7 月5 日晚上8 時30分許，在前揭「蘇活汽車旅館」20
    2 號房、211 號房內為警查獲，當場扣得甲基安非他命1 小
    包（驗餘淨重0.4388公克）、夾鏈袋1 包、甲基安非他吸食
    器1 組。因認被告甲○○涉犯毒品危害防制條例第4 條第2
    項販賣第二級毒品罪嫌云云。
二、公訴意旨認被告甲○○涉犯毒品危害防制條例第4 條第2 項
    販賣第二級毒品罪嫌，係以：扣案之甲基安非他命1 小包（
    驗餘淨重0.4388公克）、夾鏈袋1 包、甲基安非他命吸食器
    1 組、憲兵司令部刑事鑑識中心鑑定書、證人乙○○之證詞
    、通訊監察譯文為其主要論據。
三、訊據被告堅詞否認有何販賣第二級毒品之犯行，並辯稱略以
    ：伊不知道扣案之甲基安非他命1 小包（驗餘淨重0.4388公
    克）、夾鏈袋1 包、甲基安非他命吸食器1 組等物係何人所
    有等語。
四、按犯罪事實應依證據認定之，無證據不得認定其犯罪事實；
    又不能證明被告犯罪者，應諭知無罪之判決，刑事訴訟法第
    15 4條第2 項、第301 條第1 項分別定有明文。再認定被告
    有罪之事實，應憑證據，如未能發現相當之證據，或證據不
    足以證明，自不能以推測或擬制之方法，以為裁判之基礎；
    且認定事實所憑之證據，其為訴訟上之證明，須達於通常一
    般人均不致有懷疑，而得確信其為事實之程度者，始得據為
    有罪之認定，倘其證明尚未達到此一程度而有合理之懷疑存
    在時，尚難為有罪之認定基礎；另苟積極證據不足以為不利
    於被告事實之認定，即應為有利於被告之認定，更不必有何
    有利之證據（30年上字第816 號、40年台上字第86號、76年
    台上字第4986號判例參照）。再刑事訴訟法第161 條第1 項
    規定：檢察官就被告犯罪事實，應負舉證責任，並指出證明
    之方法。因此，檢察官對於起訴之犯罪事實，應負提出證據
    及說服之實質舉證責任。倘其所提出之證據，不足為被告有
    罪之積極證明，或其指出證明之方法，無從說服法院以形成
    被告有罪之心證，基於無罪推定之原則，自應為被告無罪判
    決之諭知，最高法院著有92年度台上字第128 號判例可資參
    照。經查：
  (一)查被告甲○○於本院審理時固否認持有扣案之甲基安非他命
    1 小包（驗餘淨重0.4388公克）、夾鏈袋1 包、甲基安非他
    命吸食器1 組等物，惟查，被告乙○○於警詢中供稱伊開車
    至「蘇活汽車旅館」202 號房，後經丙○○通知而至「蘇活
    汽車旅館」211 號房，並與甲○○一起於「蘇活汽車旅館」
    211 號房為警查獲，並有桃園縣政府警察局搜索扣押筆錄、
    扣押物品目錄表附卷可佐（詳95年度偵字第14685 號偵查卷
    第66頁至第73頁），且被告甲○○於本院審理時供稱略以：
    伊與乙○○、丙○○於當天賭博時有一起於「蘇活汽車旅館
    」202 號房施用甲基安非他命等語（詳本院96年度訴字第15
    95號卷97年6 月11日審判筆錄第5 頁），嗣被告甲○○為警
    查獲，採尿送驗結果確呈甲基安非他命反應，有台灣檢驗科
    技股份有限公司濫用藥物尿液檢驗報告可稽（詳95年度偵字
    第14685 號卷第225 頁），而扣案之甲基安非他命1 小包（
    驗餘淨重0.4388公克），確含有第二級毒品甲基安非他命，
    此有憲兵司令部刑事鑑識中心96年8 月2 日安鑑字第096000
    1247號鑑定書在卷為憑（詳本院96年度審訴字第31號卷第
    108 頁），足知被告甲○○與被告乙○○、丙○○共同持有
    扣案之甲基安非他命1 小包（驗餘淨重0.4388公克）、夾鏈
    袋1 包、甲基安非他命吸食器1 組等物之事實應堪認定。
  (二)又本件被告甲○○被查獲之甲基安非他命1 小包（驗餘淨重
    0.4388公克）數量非鉅，亦難因扣案之上開甲基安非他命之
    數量，即遽予推斷上開甲基安非他命係被告基於販賣之意圖
    而販入或持有。
  (三)證人乙○○雖於警詢、偵訊證述略以：伊有幫被告丙○○、
    甲○○販賣甲基安非他命云云，惟於本院審理時證稱：伊於
    警詢、偵訊所述，係因希望交保，所述均不實在等語。準此
    以觀，證人乙○○前後供述伊是否有幫丙○○、甲○○販賣
    甲基安非他命等情前後反覆不一，是否可採，已非無疑義，
    復查無其他補強證據，自不能僅憑證人乙○○前開前後不一
    之供述，遽為不利被告有販賣第二級毒品甲基安非他命之認
    定。況且，持有毒品之原因有以下數端，或為販賣而持有、
    或為運輸而持有、或為供己施用而持有、或係單純持有等，
    不一而足。是徒憑被告持有甲基安非他命之客觀事實，尚不
    足遽認被告係為販賣該毒品而持有，仍須依憑其他積極及嚴
    格證據認定之。此外，雖扣甲基安非他命毒品經憲兵司令部
    刑事鑑識中心鑑定結果認含有甲基安非他命成分，而足認定
    被告所持有者確為甲基安非他命毒品，然上開鑑定結果尚不
    足直接推論被告係基於販賣而持有扣案甲基安非他命。而通
    訊監察譯文亦無從證明檢察官起訴書所載：被告丙○○及被
    告甲○○向姓名、年籍不詳綽號為「阿枝」之成年男子及其
    他不詳之人，販入數量不詳之第一級毒品海洛因及第二級毒
    品安非他命後，自94年8 月上旬起，由被告乙○○及姓名、
    年籍不詳綽號為「阿興」之成年男子分別在桃園縣中壢市○○○街1 號前及桃園市、八德市等不詳之地點，以安非他命
    1,000 元或2,000 元0.1 公克至0.2 公克不等數量之代價售
    予姓名年籍不詳綽號為「吉仔」、「小安」、「澳豬」、「
    阿傑」、「阿凱」及其他不詳之人之事實，從而，通訊監察
    譯文之內容固屬可疑，然涵義不清而無可考，尚不得僅以上
    開通訊監察譯文有該等通話內容，遽而推論被告販賣甲基安
    非他命。
  (四)本件檢察官未提出適合於證明被告甲○○確有販賣第二級毒
    品甲基安非他命之犯罪事實之積極證據，並闡明其證據方法
    與待證事實之關係；本院對於卷內訴訟資料，逐一剖析，參
    互審酌，仍無從獲得有罪之心證，本件被告甲○○所犯僅止
    於非法持有第二級毒品罪，公訴意旨認被告甲○○涉犯販賣
    第二級毒品甲基安非他命罪，尚有未洽。
五、末按起訴之程序違背規定者，應諭知不受理之判決，刑事訴
    訟法第303 條第1 款定有明文。查被告因本案於95年7 月5
    日晚上8 時30分許，在前揭「蘇活汽車旅館」202 號房、21
    1 號房內為警查獲，當場扣得甲基安非他命1 小包（驗餘淨
    重0.4388公克），然無法證明被告持有前開甲基安非他命構
    成公訴人所指之販賣第二級毒品甲基安非他命犯行，僅能認
    定被告持有甲基安非他命之犯行，如前所述。參諸被告前曾
    於95年間因施用第二級毒品案件，經本院依聲請於95年8 月
    21日以95年毒聲字第1213號裁定送觀察、勒戒後，於95年10
    月11日因觀察、勒戒入桃園看守所附設勒戒所，於95年12月
    1 日因無繼續施用傾向出所，並經臺灣桃園地方法院檢察署
    檢察官於95年12月4 日以95年毒偵字第1688號、第3498號為
    不起訴處分確定，此有臺灣高等法院被告前案紀錄表、95年
    毒聲字第1213號裁定、95年毒偵字第1688號、第3498號不起
    訴處分書各1 份在卷可按，足見被告確有施用甲基安非他命
    之犯行，則扣案甲基安非他命係供其施用一節應堪認定。則
    被告因施用而持有本案第二級毒品甲基安非他命之犯行，係
    其上開施用第二級毒品甲基安非他命之低度行為，應為被告
    施用第二級毒品甲基安非他命犯行所吸收而不另論罪，二者
    具有吸收之實質上一罪關係，該持有甲基安非他命部分依法
    應為不起訴處分，不得另行提起公訴，檢察官不察，將被告
    持有第二級毒品甲基安非他命另行提起本件公訴，此部分起
    訴程序自有未洽，揆諸前開法條規定，應為不受理之判決。
據上論斷，應依刑事訴訟法第299 條第1 項前段、第303 條第1
款，毒品危害防制條例第11條第1 項、第18條第1 項前段，刑法
第11條前段、第28條、第41條第1 項前段、第38條第1 項第2 款
、第3 項，中華民國96年罪犯減刑條例第2 條第1 項第3 款、第
7條 、第9 條，判決如主文。
本案經檢察官丁俊成到庭執行職務
中    華    民    國    97    年    7    月    9    日
                  刑事第六庭  審判長法  官  錢建榮
                                    法  官  黃翊哲
                                    法  官  宣玉華
以上正本證明與原本無異。
如不服本判決，應於判決送達後10日內向本院提出上訴狀（應附
繕本），其未敘述上訴理由者，應於上訴期間屆滿後20日內補提
理由書狀於本院，上訴於臺灣高等法院。
                                    書記官  楊郁馨
中    華    民    國    97    年    7    月    9    日
附錄本案論罪科刑法條：
毒品危害防制條例第11條
持有第一級毒品者，處 3 年以下有期徒刑、拘役或新臺幣 5 萬
元以下罰金。
持有第二級毒品者，處 2 年以下有期徒刑、拘役或新臺幣 3 萬
元以下罰金。
持有專供製造或施用第一、二級毒品之器具者，處1 年以下有期
徒刑、拘役或新臺幣 1 萬元以下罰金。
持有毒品達一定數量者，加重其刑至二分之一，其標準由行政院
定之。
毒品危害防制條例第18條第1項規定：
查獲之第一、二級毒品及專供製造或施用第一、二級毒品之器具
，不問屬於犯人與否，均沒收銷燬之；查獲之第三、四級毒品及
製造或施用毒品之器具，無正當理由而擅自持有者，均沒入銷燬
之。但合於醫藥、研究或訓練之用者，得不予銷燬。


司法院資訊處製作；財團法人民間司法改革基金會備份。
